【裁判字號】    90,易,824
【裁判日期】    901120
【裁判案由】    詐欺
【裁判全文】
臺灣板橋地方法院刑事判決                            九十年度易字第八二四號
    公  訴  人  臺灣板橋地方法院檢察署檢察官
    被      告  甲○○○
                乙○○
右列被告因詐欺案件，經檢察官提起公訴（八十九年度偵字第一一八九號），本院判
決如左：
    主  文
甲○○○、乙○○均無罪。
    理  由
一、公訴意旨略以：被告乙○○、甲○○○二人為夫妻，於民國八十四年八月起，甲○○○召集合會而自任會首，乙○○則協助甲○○○處理合會相關事宜，該合會
    含會首共六十七會，約定每人每會新台幣（下同）二萬元，會期至八十八年十二
    月二十日止，於每月二十日開標，於四月五日、七月五日、十月五日則加標，開
    標地點則在乙○○、甲○○○斯時位於台北縣林口鄉○○路二七二巷十五號之住
    處。詎料甲○○○、乙○○二人竟共同基於意圖為自己不法所有之犯意聯絡，明
    知未得會員丙○○同意代其出標，竟偽稱獲得丙○○授權，於八十六年十月二十
    日，在上開開標地點佯稱代丙○○出標，使不知情之其他會員陷於錯誤，以為丙○○得標，而交付死會會款或活會會款予甲○○○。嗣因該合會於八十七年一月
    間停標，會員始知悉甲○○○、乙○○有冒標情事，因認被告二人均涉犯刑法第
    三百三十九條第一項之詐欺取財罪嫌等語。
二、按犯罪事實應依證據認定之，無證據不得推定其犯罪事實；又不能證明被告犯罪
    者，應諭知無罪之判決，刑事訴訟法第一百五十四條、第三百零一條第一項分別
    定有明文。次按認定不利於被告之事實，須依積極證據，苟積極證明不足為不利
    於被告事實之認定時，即應為有利於被告之認定，更不必有何有利之證據，最高
    法院三十年上字第八一六號著有判例。
三、訊據被告甲○○○固承認有召集前開互助會，並自任會首，而該會於八十七年一
    月停標及尚積欠告訴人會款等事實，惟被告甲○○○及乙○○均堅決否認有何詐
    欺犯行，被告甲○○○辯稱伊沒有冒標，丙○○跟二會，第一次是八十五年七月
    二十日得標，第二次是八十六年三月五日得標，而丁○○跟一會，八十六年十月
    二十日因丙○○與丁○○是好朋友，他們要合標等語；被告乙○○辯以伊沒有收
    過會錢，亦不知互助會的事情等語。經查：證人丁○○於本院審理時結證稱有跟
    被告召集之前開互助會，伊跟一會，是在八十六年十月二十日標的，標息忘記了
    ，得標的會款是甲○○○於開標後第三天拿現金到伊家裡給伊的，而丙○○自己
    跟的互助會，標起來後，丙○○說錢沒有用那麼多，當時伊剛好缺錢，伊先拿一
    半，等到伊事後標到會之後，伊再還丙○○等語（詳本院九十年十月三日訊問筆
    錄），核與證人丙○○於本院審理時證稱「（問：有無跟甲○○○的互助會？）
    有的，我跟二會」、「（問：有無標過？）有的，二會都已經標過，都是我太太
    去標會的」（參見本院九十年三月二十七日訊問筆錄）、「（問：到底有無與丁○○合標？）在標之前沒有說，其中一個是我標到會之後，才跟丁○○說要合標
    」、「（問：丁○○那一會有無標？）有的」、「（問：為何要與丁○○合標？
    ）標起來的錢很多，沒有要用那麼錢，所以事後才找丁○○平分這個互助會標得
    的標金，丁○○要付一半的會錢」（參見本院九十年四月二十四日訊問筆錄）、
    「（問：有無與丁○○合標過互助會？）互助會我們是各人標各人的會，我先得
    標後，先拿一半給丁○○，會錢是各繳個（各）的，與會首無關」（參見本院九
    十年十月三日訊問筆錄）等情節相符，是丁○○係於八十六年十月二十日得標，
    並於開標三日後自被告甲○○○處收受得標會款，而丙○○所參加之二個互助會
    亦均已得標，足證被告甲○○○前開辯稱即非子虛，為可採信。從而，系爭互助
    會於八十六年十月二十日當次開標，既由丁○○得標，並於得標後三日，由被告
    甲○○○交付得標之會款予丁○○，則被告甲○○○即無虛以他人名義冒標而詐
    取其他活會會款，亦即被告乙○○並無與被告甲○○○有何詐欺之犯意聯絡或行
    為分擔，是被告二人尚難以詐欺罪相繩。本件被告甲○○○雖尚有積欠告訴人會
    款未清償，惟乃屬民事債務不履行問題，告訴人宜另循民事訴訟程序救濟之。此
    外，復查無其他積極證據足資證明被告二人有何公訴人所指之詐欺犯行，既不能
    證明被告二人犯罪，依法均應為無罪之諭知。
據上論斷，應依刑事訴訟法第三百零一條第一項，判決如主文。
本案經檢察官朱帥俊到庭執行職務
中      華      民      國      九十      年      十一    月    二十    日
                                      台灣板橋地方法院刑事第三庭
                                          法  官  李  幼  妃
右正本證明與原本無異。
如不服本判決，應於判決送達後十日內，向本院提出上訴狀。
              書記官  強  梅  芳
中      華      民      國      九十      年      十一    月    二十六  日


司法院資訊處製作；財團法人民間司法改革基金會備份。
